【裁判字號】    98,上易,113
【裁判日期】    980722
【裁判案由】    給付貨款等
【裁判全文】
臺灣高等法院民事判決                 98年度上易字第113號
上  訴  人  郢九紙業股份有限公司
法定代理人  甲○○
訴訟代理人  蔡文彬律師
            林明賢律師
            游敏傑律師
被 上訴 人  禾馬文化事業有限公司
法定代理人  乙○○
訴訟代理人  詹順發律師
上列當事人間請求給付貨款等事件，上訴人對於中華民國97年12
月12日台灣台北地方法院97年度訴字第4292第一審判決提起上訴
，本院於98年7月8日言詞辯論終結，判決如下：
    主  文
上訴駁回。
第二審訴訟費用由上訴人負擔。
    事實及理由
一、上訴人起訴主張：
    被上訴人於民國97年2月12日向上訴人訂購合眾雙銅紙及永
    豐餘清荷米色道林紙等紙張，約定貨款為430,125元，嗣僅
    支付160,045元，尚欠貨款270,080元；又於同年3月17日訂
    購永豐餘清荷米色道林紙1,500令，約定貨款為963,743元，
    迄未給付。經上訴人多次函催均置之不理，爰依民法第367
    條之規定，請求被上訴人給付上訴人1,233,823元及自起訴
    狀繕本送達翌日起至清償日止按年息5%計算之利息。
  （原審判決被上訴人應給付上訴人97,106元及自97年5月17日
    起至清償日止加計法定遲延利息，而駁回上訴人其餘請求。
    上訴人就其敗訴部分提起上訴，被上訴人敗訴部分則未據上
    訴，非本院審理範圍）。
    並於本院聲明：
    (一)原判決不利於上訴人部分廢棄。
    (二)被上訴人應再給付上訴人1,136,717元及自97年5月17日起
      至清償日止，按年息5%計算之利息。
二、被上訴人則抗辯如下：
（一）上訴人曾錯送寄庫紙500令，被上訴人有權主張扣款並與
      97年2 月貨款相抵：
      被上訴人於96年7月30日向上訴人購買並付清價款1,500令
      道林紙寄放在上訴人處（業界慣稱「寄庫紙」），上訴人
      在未經被上訴人指示下，於96年11月12日擅自將其中500
      令送至訴外人來德印刷廠。嗣該廠惡性倒閉、人去樓空，
      上開500令寄庫紙既未交付予被上訴人，依民法第373條之
      規定， 自應由上訴人賠償被上訴人因此受有500令紙之損
      失270,080元，經與97年2月之貨款抵銷後，上訴人就該月
      貨款債權僅餘160,045元，業經被上訴人清償完畢。
（二）97年3 月份被上訴人僅訂購200令紙張，金額122,380元，
      且上訴人亦自認僅送貨200令，其餘1,300令部分上訴人無
      貨款請求權。又被上訴人就97年2 月份所訂購之雙銅紙50
      令均已付清價款，然其中14.52 令因上訴人拒絕給付，業
      經被上訴人解除該部分買賣契約，被上訴人自得請求上訴
      人返還25,275元以回復原狀及損害賠償，而與97年3 月份
      貨款抵銷後，上訴人僅得請求該月貨款97,106元。
    並於本院聲明：上訴駁回。
三、兩造不爭執之事實：
（一）97年2月份被上訴人向上訴人訂購合眾雙銅紙及永豐餘清
      荷米色道林紙等紙張，約定貨款為430,125元，嗣僅支付
      貨款160,045元，而上訴人尚有14.52令雙銅紙未交付。
（二）97年3月份被上訴人向上訴人訂購永豐餘清荷米色道林紙
      ，嗣上訴人交付之數量為200令。
四、兩造之爭點及論斷：
    上訴人主張被上訴人尚欠97年2月份貨款270,080元，及97年
    3月份貨款963,743元，迄未清償等語。為被上訴人所否認，
    並以前揭情詞置辯。是本件兩造爭點為：(一)97年2 月份貨
    款部分：被上訴人以上訴人送錯寄庫紙500令應賠償270,080
    元為由，主張於該額度抵付貨款，有無理由？(二)97年3 月
    份貨款部分：１、97年3 月份被上訴人向上訴人訂購永豐餘
    清荷米色道林紙之數量為200令或1,500令？２、被上訴人就
    已受領200 令紙張之應付價款，所為抵銷之抗辯，有無理由
    ？茲分別論述如下：
  (一)關於97年2 月份貨款部分：
      97年2 月份被上訴人向上訴人訂購合眾雙銅紙及永豐餘清
      荷米色道林紙等紙張，約定貨款為430,125元， 嗣僅支付
      貨款160,045元之事實， 為兩造所不爭執。而被上訴人以
      上訴人送錯寄庫紙500令應賠償270,080元為由，主張於該
      額度抵付97年2月份貨款；則為上訴人所否認。經查：
    １、按物之出賣人，負交付其物於買受人，並使其取得該物
        所有權之義務。民法第348條第1項定有明文。本件被上
        訴人於96年7月30日向上訴人購買並付清價款1,500令道
        林紙寄放在上訴人處（即業界慣稱之「寄庫紙」），嗣
        上訴人於96年11月12日將其中500令（下稱系爭500令寄
        庫紙）送至訴外人來德印刷廠之事實，為兩造所不爭執
        。上訴人雖辯稱：系爭500 令寄庫紙係依被上訴人之指
        示送貨，惟為被上訴人所否認。則上訴人就其係依被上
        訴人指示而將系爭500 令寄庫紙送至第三人處以為交付
        之事實，自應負舉證之責任。
    ２、茲就上訴人所為舉證審究如下：
      (1)證人黃淑慧於原審證稱：「（本件兩造爭議500 令紙張
        送到來德印刷廠之事，你是否清楚？）大概知道，是去
        年年底11月20日的事，當時接到禾馬公司的電話，說
        500令的紙要送到來德印刷廠。… （禾馬公司的電話是
        誰打給你？）我當時並沒有問。（如何知悉是禾馬公司
        的人打的？為何不是別人？）並沒有辦法確定，通常他
        們只會說是哪一間公司，要把東西送到哪裡。」（見原
        審卷頁55反面、56）。則依證人黃淑慧上開證詞，其既
        無法確認打電話指示將系爭500 令寄庫紙送來德印刷廠
        之人，即無從據為被上訴人確有電話指示將系爭500 令
        寄庫紙送至來德印刷廠以為交付之證明。
      (2)至證人即上訴人業務經理丙○○雖證稱：「被上訴人公
        司法定代理人乙○○是打電話給上訴人公司的黃淑慧小
        姐，交代系爭500 令道林紙送至來德印刷廠，當天送完
        紙以後我有打電話告訴乙○○紙張已經送到，乙○○表
        示知道。……因為黃淑慧說被上訴人公司很小，只有乙
        ○○會叫紙，黃淑慧告訴我是乙○○打的電話。」等語
        （見本院卷頁62反面-63）。 惟證人丙○○為上訴人之
        業務經理且經手兩造間之買賣事宜，就系爭交易爭議本
        屬利害攸關，況其上開證述核與證人黃淑慧所證「無法
        確認打電話指示將系爭500 令寄庫紙送來德印刷廠之人
        」之情已有未符，且被上訴人法定代理人乙○○亦否認
        有打電話指示送紙及接獲丙○○來電告知紙已送至來德
        印刷廠（見原審卷頁70 反面-71），則在別無其他佐證
        之情形下，自難僅以證人丙○○上開證詞遽為上訴人有
        利之認定。
      (3)又上訴人提出之96年11月12日送貨簽收單（見原審卷
        50-53）， 係由收貨之來德印刷廠人員簽收，而非被上
        訴人公司人員簽收（見原審卷50-53 ），亦不足證明被
        上訴人指示送貨至來德印刷廠之情事。此外，上訴人就
        其係依被上訴人指示而將系爭500 令寄庫紙送至第三人
        處以為交付之事實，復未舉出其他證據以實其說，即難
        認其已依約交付系爭500 令寄庫紙予被上訴人。又買賣
        標的物之利益及危險，自交付時起，始由買受人承受負
        擔，此觀民法第373 條之規定自明。但契約另有訂定者
        ，不在此限。則被上訴人辯稱：上訴人誤送系爭500 令
        寄庫紙至來德印刷廠，尚未交付被上訴人，因該廠倒閉
        所致之危險應由上訴人負擔等語，核屬可採。
    ３、綜此，被上訴人以上訴人未交付系爭500 令寄庫紙為由
        ，據而就其因此對上訴人之債務不履行損害賠償債權，
        與上訴人對其之97年2 月份貨款債權為抵銷，尚非無據
        。而本件被上訴人以810,240元購入之寄庫紙1,500令（
        見原審卷頁29），則上訴人就未交付之系爭500 令寄庫
        紙應賠償被上訴人所受損害為270,080元（810,240×
        500/1500＝270,080）。準此，被上訴人就97年2月份向
        上訴人訂購合眾雙銅紙50令之貨款為430,125元， 於扣
        抵上揭270,080元後，已給付剩餘貨款160,045元。是上
        訴人主張被上訴人尚欠97年2月份貨款270,080元云云，
        即無理由。
  (二)關於97年3 月份貨款部分：
    １、97年3 月份被上訴人向上訴人訂購永豐餘清荷米色道林
        紙之數量部分：
      (1)按請求履行債務之訴，除被告自認原告所主張債權發生
        原因之事實外，應先由原告就其主張此項事實，負舉證
        之責任，必須證明其為真實後，被告於其抗辯事實，始
        應負證明之責任，此為舉證責任分擔之原則（最高法院
        43年台上字第377號判例意旨參照）。 又當事人主張之
        事實，經他造於準備書狀內或言詞辯論時或在受命法官
        、受託法官前自認者，無庸舉證。當事人於自認有所附
        加或限制者，應否視有自認，由法院審酌情形斷定之。
        民事訴訟法第279條第1、2 項亦有明文。本件上訴人主
        張97年3 月份被上訴人向其訂購永豐餘清荷米色道林紙
        之數量為1,500 令乙節。業據被上訴人所否認，並辯稱
        ：僅訂購200令等語。則應認被上訴人僅自認200令之買
        賣數量，依上開說明，上訴人仍應就逾此數額之上開權
        利發生要件事實，負舉證之責任。
      (2)而上訴人就此部分主張則提出當月份送貨收款通知單、
        永豐餘公司證明書影本各一份，並舉證人丙○○資為證
        明。惟查，上開送貨收款通知單（見原審卷頁9） 係上
        訴人單方製作之文書，尚難憑為被上訴人訂貨數量之認
        定依據。至證人丙○○雖證稱：「被上訴人買1500令，
        電話是我接的，沒有任何書面紀錄，我們是按照以前的
        交易慣例」等語（見本院卷頁62反面-63）， 惟其就系
        爭交易爭議利害攸關，已如上述，復無其他證據可佐，
        則僅以證人丙○○上開證詞亦難遽為被上訴人確有訂購
        1,500令紙張之認定。況依被上訴人提出之97年3月27日
        運貨通知單及97年3 月28日指送地點存倉聯（見原審卷
        頁30），堪認上訴人僅送貨200 令永豐餘清荷米色道林
        紙，此亦為上訴人所不爭執，益徵被上訴人所辯僅訂購
        200 令等語，尚非無據。此外，上訴人復未舉出其他證
        據足資證明兩造於97年3 月份約定買賣之永豐餘清荷米
        色道林紙數量為1,500 令，則應認上訴人主張被上訴人
        於97年3月份訂購紙張之數量，於被上訴人自認之200令
        範圍為可採。是上訴人依買賣契約關係，就逾此範圍之
        數量即1,300 令永豐餘清荷米色道林紙請求被上訴人給
        付價金，尚屬無據。
    ２、被上訴人就已受領200令紙張之應付價款，所為抵銷之
        抗辯部分：
        97年3月份被上訴人向上訴人訂購永豐餘清荷米色道林
        紙，嗣上訴人交付之數量為200令之事實，為兩造所不
        爭執。而被上訴人以上訴人另積欠雙銅紙14.52令未交
        付為由，主張解除契約並以該部分款項抵銷上開200令
        應付價款；則為上訴人所否認。經查：
      (1)按「依契約之性質或當事人之意思表示，非於一定時期
        為給付不能達其契約之目的，而契約當事人之一方不按
        照時期給付者，他方當事人得不為前條之催告，解除其
        契約。」，民法第255 條定有明文。本件被上訴人抗辯
        ：其於97年2 月份向上訴人訂購合眾雙銅紙50令，每令
        1657.75元，均已付清價款，出貨期間為97年2月24日至
        同年4月7日，而上訴人僅送貨35.48令，其餘14.52令雙
        銅紙迄未交付之事實，為上訴人所不爭執。又上訴人於
        原法院自承，因被上訴人貨款不給付（即前述系爭500
        令寄庫紙扣款爭議），故不敢供貨（見原審卷頁33反面
        ），則上訴人拒絕給付雙銅紙14.52 令，使被上訴人於
        有使用該雙銅紙需要之一定時期，無法適時取得該紙張
        致契約目的無法達成，被上訴人因而解除此部分契約（
        見原審卷頁66反面），主張上訴人應返還價金25,274元
        （計算式：1657.75元×14.52令×1.05＝25,274，元以
        下4捨5入，乘以1.05係加計營業稅），尚非無據。
      (2)就97年3月份上訴人已交付之200令道林紙，每令單價為
        611.9元，為兩造所不爭執（見本院卷頁52 反面），準
        此，被上訴人應給付之價金為122,380元（611.9×200
        ＝122,380）， 扣除上揭被上訴人得主張抵銷之25,274
        元，上訴人得請求被上訴人給付之買賣價金為97,106元
        ；又被上訴人並無足額之債權與上訴人抵銷，就未付
        97,106元款項，仍應依法負給付遲延責任，附此敘明。
五、綜上所述，上訴人依買賣契約之法律關係，請求被上訴人給
    付97,106元及自起訴狀繕本送達翌日即97年5 月17日起至清
    償日止按年息5%計算之利息，為有理由，應予准許。逾此範
    圍之請求，為無理由，不應准許。其敗訴部分之假執行聲請
    亦失所附麗，應併予駁回。原審就上開不應准許部分，為上
    訴人敗訴之判決，並駁回其假執行之聲請，經核並無違誤，
    上訴意旨就此部分仍執前詞，指摘原判決不當，求予廢棄改
    判被上訴人應再給付1,136,717元及自97年5月17日起至清償
    日止加計法定遲延利息，為無理由，應予駁回。
六、本件事證已明，兩造其餘攻擊防禦方法與所舉證據，核與本
    件判決結果不生影響，爰不再逐一論駁，附此敘明。
七、據上論結，本件上訴為無理由，依民事訴訟法第449條第1項
    、第78條，判決如主文。
中    華    民    國    98    年    7     月    22    日
                    民事第十四庭
                        審判長法  官  張  蘭
                              法  官  黃麟倫
                              法  官  鄭純惠
正本係照原本作成。
不得上訴。
中    華    民    國    98    年    7     月    23    日
                              書記官  劉麗芬


司法院資訊處製作；財團法人民間司法改革基金會備份。
